【裁判字號】    97,易,792
【裁判日期】    980109
【裁判案由】    詐欺
【裁判全文】
臺灣雲林地方法院刑事判決               97年度易字第792號
公  訴  人  臺灣雲林地方法院檢察署檢察官
被      告  丙○○
上列被告因詐欺案件，經檢察官提起公訴（97年度偵字第4234號
），本院判決如下：
    主  文
丙○○犯幫助詐欺取財罪，處有期徒刑伍月，如易科罰金，以新
臺幣壹仟元折算壹日。
    事  實
一、丙○○可預見將行動電話門號提供予他人使用，可能幫助他
    人從事財產犯罪，又對於提供行動電話門號予他人使用雖無
    必引發他人萌生犯罪之確信，但仍以縱若有人持以犯罪亦不
    違反其本意，而基於幫助他人詐欺取財之不確定故意，於民
    國96年4 月16日，與姓名年籍不詳綽號「阿財」之成年男子
    （下稱「阿財」）共同前往雲林縣虎尾鎮○○路○ 段486 號
    和信電信股份有限公司遠傳雲林虎尾門市（下稱遠傳虎尾門
    市），以自己名義申請門號0000000000號之行動電話，於同
    日申請完成後，即在遠傳虎尾門市店門口將其所取得之上開
    行動電話門號SIM 卡交付予「阿財」，「阿財」復將該行動
    電話門號SIM 卡轉交予某姓名年籍不詳自稱「謝若芬」之成
    年女子（下稱「謝若芬」）使用，「謝若芬」於取得該門號
    SIM 卡後，即意圖為自己不法之所有，於97年1 月10日利用
    網際網路在雅虎奇摩知識＋回答不知情之丁○○所提問題，
    並先在其所建立之知識檔案留下號碼為0000000000號之聯絡
    電話，嗣再告知丁○○上開丙○○所申請之門號0000000000
    號電話號碼供其聯繫之用，並向丁○○佯稱：可以幫忙辦貸
    款，需先開立中國信託商業銀行（下稱中國信託）及渣打商
    業銀行（下稱渣打銀行）帳戶，將帳戶存摺、提款卡及身分
    證、健保卡影本寄給她，可把錢存入帳戶，比較可以辦貸款
    云云，致丁○○陷於錯誤，於97年1 月15日將其向中國信託
    東臺南分行申辦之帳號000000000000號帳戶存摺、提款卡，
    及其向渣打銀行東寧分行申辦之帳號0000000000000 號帳戶
    存摺、提款卡，連同其個人身分證、健保卡影本，委由臺南
    縣永康交流道「總統旗艦」遊覽車公司代為寄送予「謝若芬
    」，嗣因丁○○前揭帳戶遭詐騙集團利用作為詐騙被害人甲
    ○○、戊○○匯款之用，經甲○○、戊○○發現受騙後報警
    處理始循線查悉上情。
二、案經臺灣臺南地方法院檢察署檢察官簽分呈請臺灣高等法院
    檢察署檢察長令轉臺灣雲林地方法院檢察署檢察官偵查起訴
    。
    理  由
一、證據能力部分：按被告以外之人於審判外之陳述，雖不符前
    4 條之規定，而經當事人於審判程序同意作為證據，法院審
    酌該言詞陳述或書面陳述作成時之情況，認為適當者，亦得
    為證據。當事人或辯護人於法院調查證據時，知有第159 條
    第1 項不得為證據之情形，而未於言詞辯論終結前聲明異議
    者，視為有前項之同意，刑事訴訟法第159 條之5 定有明文
    。本件被告丙○○於準備程序進行時，對於曾禹朗於警詢、
    檢察事務官詢問時之陳述及本件判決以下所引用屬被告以外
    之人於審判外之書面陳述，並未爭執其證據能力，且於言詞
    辯論終結前亦未聲明異議，本院審酌上開證據資料製作時之
    情況，並無違法不當之情形，與本案待證事實間復具有關聯
    性，以之作為證據應屬適當，符合刑事訴訟法第159 條之5
    之規定，均具有證據能力，先予敘明。
二、訊據被告丙○○對於其有於上開時、地，將門號0000000000
    號行動電話SIM 卡交付予「阿財」之事實固坦承不諱，惟矢
    口否認有何幫助詐欺取財犯行，辯稱：我沒有作犯法的事情
    ，那是別人拿走的，他拿走之後沒有還給我，我不知道電話
    會被拿去騙別人云云。經查：
    (一)被告曾於96年4 月16日，在雲林縣虎尾鎮○○路○ 段486
      號遠傳虎尾門市，申辦門號0000000000號行動電話，於同
      日申辦完成後，在該門市店門口將所取得之上開門號行動
      電話SIM 卡交付予「阿財」之事實，業據被告坦承不諱，
      並有門號0000000000號行動電話申請資料1 份（南檢97核
      交1466號卷第79頁）在卷可稽，被告有於上開時、地，申
      請門號0000000000號行動電話，並將其所取得之該門號
      SIM 卡交付予「阿財」等事實，堪以認定。
    (二)又自稱「謝若芬」之成年女子，意圖為自己不法之所有，
      於97年1 月10日先利用網際網路在雅虎奇摩知識＋回答不
      知情之丁○○所提問題，並在其建立之知識檔案留下號碼
      為0000000000號之聯絡電話，嗣再告知丁○○前揭丙○○
      所申請之門號0000000000號電話號碼以供其聯繫之用，「
      謝若芬」向丁○○佯稱：可以幫忙辦貸款，需先開立中國
      信託及渣打銀行帳戶，將帳戶存摺、提款卡及身分證、健
      保卡影本寄給她，可把錢存入帳戶，比較可以辦貸款云云
      ，致丁○○陷於錯誤，於97年1 月15日將其向中國信託東
      臺南分行申辦之帳號000000000000號帳戶存摺、提款卡，
      及其向渣打銀行東寧分行申辦之帳號0000000000000 號帳
      戶存摺、提款卡，連同其個人身分證、健保卡影本，委由
      臺南縣永康交流道「總統旗艦」遊覽車公司代為寄送予「
      謝若芬」等事實，為被告所不爭執，且據證人即被害人丁
      ○○於警詢及檢察事務官詢問時證述甚詳，並有網頁列印
      資料（中縣霧警偵字第0970050738號卷第22頁、南檢97核
      交1465號卷第10至28頁）、丁○○中國信託開戶基本資料
      及其所提出之寄貨單（南檢97核交1466號卷第4 至10頁、
      第73頁）在卷可佐，足認該自稱「謝若芬」之成年女子有
      向丁○○施用詐術，使其陷於錯誤，將中國信託及渣打銀
      行帳戶之存摺、提款卡及其身分證、健保卡影本寄送予「
      謝若芬」，被告所申辦之上開行動電話門號SIM 卡確係供
      「謝若芬」作為向丁○○詐騙所用，亦堪認定。
    (三)而目前電信實務上欲申辦行動電話門號使用並非難事，且
      個人所得申辦之行動電話門號數目幾無上限，另通信費用
      之收費標準亦未因人而異，是倘非供作不法犯罪使用，衡
      情尚無向他人無故索取、使用行動電話門號之必要，況申
      辦行動電話者需負擔相關通信費用，且行動電話門號專屬
      性甚高，依常理，若非與本人有密切關係，當不致提供行
      動電話門號予他人使用，縱有提供行動電話門號予他人使
      用之特殊情形，亦必先瞭解他人使用之目的及合理性始行
      提供。況邇來犯罪集團利用行動電話向不特定社會大眾詐
      欺取財之案件頻傳，亦廣為電視報章媒體所披露，參以現
      今申辦行動電話門號之手續極為簡便，倘有使用行動電話
      之需求，當可自行申請，是以向他人收取行動電話門號使
      用者，其動機自屬可疑，若任意提供自己申辦之行動電話
      門號予不明人士使用，將有遭他人作為詐欺取財犯罪用之
      不法用途，此當為具有社會生活經驗之成年人所得認識。
      本件被告供稱其透過朋友介紹認識該名綽號「阿財」之成
      年男子，惟被告自承與「阿財」不是很熟，不知道「阿財
      」的真實姓名、住處及聯絡方式等（南檢97核交1466號第
      92頁、本院卷第31頁），足見被告將門號0000000000號行
      動電話SIM 卡交付予「阿財」時，與「阿財」並非熟識之
      朋友，卻任意將該行動電話SIM 卡交付。被告又供稱：當
      時我在六輕作散工，有時候需要電話，所以才辦行動電話
      ，是「阿財」說要幫我辦手機，在六輕比較好聯絡，後來
      辦好後，他說手機先放他那裏沒有關係，回來的時候才要
      拿給我云云（本院卷第15、31頁），被告申辦行動電話門
      號之目的既在於工作上方便聯絡，卻又於申請完成後，立
      即將其所取得之行動電話SIM 卡交付予他人，顯然與其當
      初申請行動電話之目的相矛盾，且綽號「阿財」之男子既
      與被告共同前往遠傳虎尾門市申辦行動電話，卻不以自己
      名義申請，於被告申辦完成後，無正當理由要求被告交付
      上開行動電話門號SIM 卡，於此情形下對該門號SIM 卡是
      否係供合法使用，豈有不起疑心之理。是以被告交付其申
      辦之門號0000000000號行動電話SIM 卡予「阿財」，其對
      於該行動電話門號將遭他人作為實施詐欺取財犯行之工具
      使用，應可預見其發生，竟仍同意提供，顯對於該行動電
      話門號供他人實施詐欺取財之用，不違背其本意，被告有
      幫助他人詐欺取財之不確定故意，甚為灼然，被告辯稱不
      知道電話會被拿去騙別人云云，僅係事後卸責之詞，不足
      採信。本件事證明確，被告幫助詐欺取財犯行堪以認定，
      應依法論科。
二、按幫助犯之成立，主觀上行為人須有幫助故意，客觀上須有
    幫助行為，意即對於犯罪與正犯有共同之認識，而以幫助之
    意思，對於正犯資以助力，而未參與實施犯罪之行為者而言
    （最高法院88年度臺上字第1270號判決意旨參照）。查本件
    被告將其所有之門號0000000000號行動電話SIM 卡交付予「
    阿財」，「阿財」復將該門號SIM 卡轉交予「謝若芬」，「
    謝若芬」取得該門號SIM 卡後，利用此門號行動電話，意圖
    為自己不法之所有，向被害人丁○○詐取財物，被告提供門
    號0000000000號行動電話SIM 卡予他人之行為，係基於幫助
    他人詐欺取財之不確定故意，所為係詐欺取財罪構成要件以
    外之行為，是核被告丙○○所為，係犯刑法第30條第1 項、
    第339 條第1 項之幫助詐欺取財罪（起訴書原記載被告所犯
    法條為刑法第30條、第339 條第2 項之幫助詐欺得利罪，經
    公訴檢察官當庭更正為第30條、第339 條第1 項之幫助詐欺
    取財罪）。被告幫助他人犯前開罪名，衡其犯罪情節較正犯
    為輕，依刑法第30條第2 項之規定，按正犯之刑減輕之。本
    件丁○○遭「謝若芬」詐取之財物有其中國信託東臺南分行
    帳號000000000000號帳戶之存摺、提款卡、渣打銀行東寧分
    行帳號0000000000000 號帳戶之存摺、提款卡，及其個人身
    分證、健保卡影本等物，已據丁○○於警詢、檢察事務官詢
    問時陳述明確，起訴書僅記載丁○○依指示交付中國信託東
    臺南分行帳戶之存摺及提款卡，容有未洽；另幫助犯係從屬
    於正犯而成立，以正犯已經犯罪為要件，故幫助犯並非其幫
    助行為一經完成，即成立犯罪，必其幫助行為或其影響力持
    續至正犯實施犯罪始行成立，是否合乎減刑要件，有無減刑
    條例等相關法律之適用，亦應以該時點為準據（最高法院86
    年度臺上字第22號判決意旨參照），本件被告雖於96年4 月
    16日將門號0000000000號行動電話SIM 卡交付予他人，但正
    犯實施詐欺取財之犯罪時間係於97年1 月間，並非在96年4
    月24日以前，不得依中華民國96年罪犯減刑條例之規定減刑
    ，均附此敘明。爰審酌被告提供行動電話門號予他人使用，
    使他人得以利用作為詐騙之工具，致使犯罪難以查緝，等同
    助長犯罪，對於社會治安及財產權之危害不輕，犯後仍否認
    犯行不知悔悟，及其並無前科，素行尚佳、目前因病無法工
    作等一切情狀，量處如主文所示之刑，並諭知易科罰金之折
    算標準。
據上論斷，應依刑事訴訟法第299 條第1 項前段，刑法第339 條
第1項 、第30條第1 項前段、第2 項、第41條第1 項前段，刑法
施行法第1 條之1 第1 項、第2 項前段，判決如主文。
本案經檢察官乙○○到庭執行職務
中    華    民    國    98    年    1     月    9     日
                  刑事第二庭    審判長法  官 劉 國 賓
                                      法  官 陳 美 利
                                      法  官 王 素 珍
以上正本證明與原本無異。
如不服本判決應於收受判決後10日內向本院提出上訴書狀，並應
敘述具體理由；其未敘述上訴理由者，應於上訴期間屆滿後20日
內向本院補提理由書（均須按他造當事人之人數附繕本）。「切
勿逕送上級法院」。
                                      書記官 吳 伊 婷
中    華    民    國    98    年    1     月    12    日
附錄本案論罪科刑法條：
中華民國刑法第339條第1項
（普通詐欺罪）
意圖為自己或第三人不法之所有，以詐術使人將本人或第三人之
物交付者，處5 年以下有期徒刑、拘役或科或併科1 千元以下罰
金。
以前項方法得財產上不法之利益或使第三人得之者，亦同。
前二項之未遂犯罰之。


司法院資訊處製作；財團法人民間司法改革基金會備份。
